【裁判字號】    89,上易,2993
【裁判日期】    900227
【裁判案由】    詐欺
【裁判全文】
臺灣高等法院臺中分院刑事判決                  八十九年度上易字第二九九三號
    上  訴  人  臺灣臺中地方法院檢察署檢察官
    被      告  乙○○
右上訴人因被告詐欺案件，不服臺灣臺中地方法院八十九年度易緝字第五一一號，中
華民國八十九年十月三十日第一審判決（起訴案號：臺灣臺中地方法院檢察署八十八
年度偵字第一二○○號），提起上訴，本院判決如左：
    主  文
上訴駁回。
    理  由
一、本案經本院審理結果，認第一審判決認事用法並無不當，應予維持，並引用第一
    審判決書記載之理由（如附件）。
二、檢察官在本院未提出其他具體之證據以證明被告乙○○（以下稱被告）有其所指
    之詐欺犯行，而仍執陳詞，任意指摘原判決不當，其上訴無理由，應予駁回。
三、被告經合法傳喚，無正當理由不到庭，不待其陳述逕行判決。
四、據上論斷，應依刑事訴訟法第三百七十一條、第三百七十三條、第三百六十八條
    ，判決如主文。
本案經檢察官庚○○到庭執行職務。
中      華      民      國      九十      年      二    月    二十七    日
                                  臺灣高等法院臺中分院刑事第十庭
                                        審判長法  官  林  照  明
                                              法  官  李  寶  堂
                                              法  官  蕭  廣  政
右正本證明與原本無異。
不得上訴。
                                              書記官  黃  禎  祥
中      華      民      國      九十      年      三      月     五     日
                                                                        Ｄ
附件：
臺灣臺中地方法院刑事判決                        八十九年度易緝字第五一一號
    公  訴  人  臺灣臺中地方法院檢察署檢察官
    被      告  乙○○  男  三十七歲（民國○○○年○○月○日生）
                        籍設彰化縣社頭鄉○○路○段五七八號
                        現居臺北市○○○路○段二五九號二樓
                        身分證統一編號：Ｎ一二二六五六二三號
右列被告因詐欺案件，經檢察官提起公訴（八十八年度偵字第一二００號），本院判
決如左：
    主  文
乙○○無罪。
    理  由
一、公訴意旨係以：陳錦村（已先行判決）化名為「李正義」或「李政誼」於民國八
    十五年三月間，在臺中市○○路○段七一巷七七弄五一號虛設鴻基開發有限公司
    （下稱鴻基公司），由知情之陳樟榮（業經判決確定）、陳國隆（業經提起公訴
    ）二人，先後擔任鴻基公司掛名負責人，陳錦村則自任總經理，楊廣銘為財務經
    理（業經判決確定），柳文彬（另經臺灣臺中地方法院檢察署通緝中）為業務經
    理，被告乙○○為職員，彼等共同意圖為自己不法所有，並基於概括之犯意，自
    八十五年三月間起，先向彩群有限公司（下稱彩群公司）負責人辛○○訂購ＰＶ
    Ｃ帆布二萬二千公尺，總價新臺幣（下同）一百一十五萬五千元，並簽發以陳國
    隆為負責人之鴻基公司支票抵付，詎該支票屆期經提示遭退票，陳樟榮再簽發以
    其為負責人之鴻基公司本票六紙換回該紙支票，然該六紙本票嗣後亦未獲支付。
    陳錦村復分別向榮成紙業股份有限公司（下稱榮成公司）、三慧塑膠股份有限公
    司（下稱三慧公司）、源興紡織有限公司（下稱源興公司）、旭峰股份有限公司
    （下稱旭峰公司）、跆錚布業有限公司（下稱跆錚公司）、國紡企業有限公司（
    下稱國紡公司）、瑞華塑膠股份有限公司（下稱瑞華公司）等購買財物，其方式
    均先以現金或可立即兌現之公司支票交付廠商，以資取信，其後再大量向前開廠
    商訂貨，所開支票則全遭退票，而陳錦村等人事發後即逃逸無蹤，總計詐得貨物
    約值四千九百萬元，因認被告乙○○共同涉犯刑法第三百三十九條第一項之詐欺
    取財罪嫌。
二、按犯罪事實應依證據認定之，無證據不得推定其犯罪事實；不能證明被告犯罪者
    ，應諭知無罪之判決；刑事訴訟法第一百五十四條、第三百零一條第一項分別定
    有明文。又按認定不利於被告之事實，須依積極證據，苟積極證據不足為不利於
    被告事實之認定時，即應為有利於被告之認定，更不必有何有利之證據；另按證
    據之證明力雖由法院自由判斷，然證據之本身存有瑕疵或對於待證事實不足以供
    證明之資料，而事實審仍採為判決基礎，則其自由判斷之職權行使，即不得謂非
    逾越範圍；復按告訴人之告訴，係以使被告受刑事訴追為目的，是其陳述是否與
    事實相符，仍應調查其他證據以資審認；再按共同被告所為不利於己之陳述，固
    有證明其他共犯犯罪之效力，但其陳述有無疑竇，及能否採信，法院於職權範圍
    內，仍應予以相當之調查事實相符，仍應調查其他證據以資審認；最高法院三十
    年度上字第八一六號判例、三十年度上字第一一五二號判例、五十二年度臺上字
    第一三００號判例及三十八年度穗特覆字第二九號判例可資參照。
三、本件公訴人認被告乙○○涉有前開詐欺罪嫌，無非係以鴻基公司於短短數月內即
    詐得如數不貲之貨物，而被告乙○○有參與鴻基公司高層決策或洽購及接收貨物
    之執行，業經該公司不知情之職員陳崇智、張雅雯、洪慧雯等人供述明確，是被
    告既係陳錦村集團之核心人物，自難諉為不知公司詐財之情等為其主要論據。惟
    訊據被告堅決否認其有共同詐欺之犯行，辯稱：伊僅在鴻基公司擔任捆工及司機
    之工作，有關公司訂貨、出貨、財務、業務等方面，均由陳錦村、陳樟榮、楊廣
    銘、柳文彬等人在負責，伊完全沒有參與，根本不知道鴻基公司先以現金或支票
    取信廠商，再向廠商大量詐購貨物之事，直到被害廠商陸續到公司要債，始發覺
    有異，伊並未參與向廠商詐騙貨物之犯行等語。
四、經查：
（一）本件共同被告陳錦村於本院審理時供稱：鴻基公司負責人是陳樟榮，楊廣銘負
      責財務，管理公司帳目，伊與柳文彬負責業務方面，向廠商訂貨，乙○○是擔
      任司機或裝貨櫃之工作，他沒有負責任何業務等語；共同被告楊廣銘於偵審時
      陳稱：伊聽命於陳錦村，負責管理公司員工及提供郵局帳戶給公司使用，柳文
      彬負責業務方面，乙○○則負責出貨部分等語；同案被告陳樟榮於本院審理時
      供陳：伊受陳錦村及楊廣銘指揮，幫忙看貨及掃地，公司進貨時，乙○○負責
      搬貨，伊常看到陳錦村、楊廣銘及一姓洪之人一起泡茶等語；同案被告陳國隆
      於本院審理時亦謂：鴻基公司決策者是陳錦村，楊廣銘是經理，負責管理公司
      員工及對外借錢，乙○○受陳錦村指示，負責搬運等語。由上可知，被告乙○
      ○在鴻基公司係擔任司機及於進貨出貨時負責搬運之工作無誤。
（二）證人即鴻基公司秘書張雅雯於法務部調查局臺中市調查站（下稱臺中市調查站
      ）及偵查時證述：鴻基公司董事長為陳樟榮，總經理係陳錦村，經理有三位，
      即楊廣銘、陳國隆、柳文彬三人，職員有陳崇智、乙○○、洪慧雯等人，伊受
      陳錦村指示負責與廠商接洽進貨事宜，再交由乙○○等人負責進貨，貨款則由
      經理楊廣銘指示會計洪慧雯開立支票支付廠商等語；證人即鴻基公司會計洪慧
      雯於臺中市調查站及偵審時證稱：伊受總經理陳錦村及經理楊廣銘指揮，負責
      開立支票予廠商，張雅雯、陳崇智負責進出貨，乙○○在樓下負責搬貨等語；
      證人即鴻基公司職員陳崇智於臺中市調查站證稱：鴻基公司董事長原為陳樟榮
      ，後更換為陳國隆，再更換為黃甲午，三人均是掛名，實際負責人為總經理陳
      錦村，下設財務部及業務部，財務部由楊廣銘負責，業務部由柳文彬及張雅雯
      負責，乙○○是陳錦村之隨身小弟，負責簽收貨物等語。由前開證人之證詞觀
      之，被告乙○○在鴻基公司確係擔任搬運及簽收貨物之職屬實。
（三）又查被害人即榮成公司銷售客服員林源明於臺中市調查站指陳：鴻基公司張雅
      雯打電話到伊公司訂貨，嗣支票退票後，該公司主要負責人陳樟榮、李俊誼（
      即陳錦村）、張雅雯等人早已不見人影等語；另被害人即三慧公司負責人劉勝
      福於臺中市調查站及本院審理時陳稱：李俊誼（即陳錦村）打電話向公司訂貨
      ，陳樟榮是鴻基公司負責人，張雅雯是秘書，楊廣銘負責財務，柳文彬為業務
      經理，乙○○擔任收貨工作，算是職員等語；又被害人即彩群公司負責人辛○
      ○於臺中市調查站及偵查中指稱：鴻基公司秘書張雅雯以電話向伊訂貨，後來
      交付之支票退票，張雅雯就請該公司總經理李俊誼（即陳錦村）與伊協商等語
      ；另被害人即源興公司負責人甲○○於本院審理時供稱：柳文彬及張雅雯與伊
      公司接洽訂貨，伊到鴻基公司瞭解情形時，柳文彬介紹幕後推展公司運作的是
      李俊誼（即陳錦村）等語；又被害人即旭峰公司實際負責人丙○○於臺中市調
      查站及本院審理時供稱：鴻基公司秘書張雅雯打電話向伊訂貨，伊從來從張雅
      雯處得知該公司實際負責人為總經理李俊誼（即陳錦村），楊廣銘自稱負責財
      務，乙○○都在公司打雜，負責收貨等語；再被害人即跆錚公司負責人丁○○
      於臺中市調查站供述：自稱是鴻基公司經理之柳文彬向伊訂貨，後來該公司未
      依約以現金支付貨款，伊至該公司瞭解原因，該公司自稱為總經理之李俊誼（
      即陳錦村）向伊表示其公司因近期大量訂貨支付太多現金，願以支票支付貨款
      等語；再被害人即國紡公司業務代表戊○○於臺中市調查站指稱：張雅雯打電
      話向公司訂購二萬餘元之貨物兌現，一個月後該公司經理李俊誼（即陳錦村）
      又向公司訂購六十六萬元之貨品，所交支票均遭退票等語；另被害人即瑞華公
      司業務經理己○○於臺中市調查站陳稱：自稱是鴻基公司經理之柳文彬打電話
      向伊訂貨，柳文彬當時表示他只是採購，公司一切事務是由李俊誼（即陳錦村
      ）負責等語。參諸前開被害公司之指述以觀，鴻基公司實際處理訂貨者應係陳
      錦村、柳文彬、張雅雯等人，負責財務者為陳錦村、楊廣銘二人，被告乙○○
      係僅從事收受及搬運貨物之工作而已。
（四）復查證人即鋒彥實業有限公司（下稱鋒彥公司）實際負責人李文欽於臺中市調
      查站受訊時證稱：約於八十四年、九月間，伊將其所有坐落臺中市○○路○段
      七一巷七七弄五十二號及六十號房地賣給李正義（即陳錦村），他說要成立鴻
      基公司，後來他得知伊從事紙業加工，就與伊簽立加工合約書，但因八十五年
      七月間伊無暇為鴻基公司加工，所以就請鴻基公司運回原料等情。另證人張裕
      津（李文欽之妻）亦於臺中市調查站受訊時證稱：伊認識鴻基公司總經理李正
      義（即陳錦村），平時都以「李總」稱呼他，八十五年四、五月間，李總稱有
      紙原料要請鋒彥公司加工，之後即由榮成公司陸續送貨至鋒彥公司加工等語。
      足見鴻基公司對於貨物之加工處理，均由陳錦村負責指揮，被告乙○○並未參
      與其中無訛。
（五）綜上所述，鴻基公司應係先由知情之陳樟榮擔任掛名負責人，其後改由知情之
      陳國隆擔任掛名負責人，陳錦村為實際負責人，擔任總經理職務，決定公司一
      切事務，負責購買不動產成立鴻基公司，並指示員工向廠商訂貨、出貨、加工
      ，及處理公司資金調度與廠商協調支票退票等事宜，楊廣銘為財務經理，受陳
      錦村指示，負責開立鴻基公司支票、軋入廠商交付之支票、向他人借款因應公
      司支出、提供郵局帳戶供資金進出、支票退票後與廠商協商債務處理及管理公
      司職員等工作，柳文彬為業務經理，受陳錦村指示，負責向廠商訂貨，前開五
      人顯係鴻基公司之核心人物，對於詐欺取財犯行尚難諉稱不知情，惟本件被告
      乙○○既僅負責公司進貨及出貨時之搬運及司機等工作，並未觸及詐欺取財主
      要之訂貨、加工、出貨及財務方面之部分，是其與不知情之鴻基公司職員張雅
      雯、洪慧雯、陳崇智等人並無二致，因此被告辯稱：有關鴻基公司訂貨、出貨
      、財務、業務等方面，均由陳錦村、陳樟榮、楊廣銘、柳文彬等人在負責，伊
      完全沒有參與，根本不知道鴻基公司向廠商詐購貨物之事等語，尚堪採信。
五、此外，本件並查無其他積極證據足認被告有詐欺之犯行，應認被告詐欺之犯行尚
    屬不能證明，爰為被告無罪判決之諭知。
據上論斷，應依刑事訴訟法第三百零一條第一項，判決如主文。
中      華      民      國    八十九    年      十      月     三十     日
                                臺灣臺中地方法院刑事第六庭
                                        法  官  張  靜  琪
右正本證明與原本無異。
如不服本判決，應於送達後十日內向本院提出上訴狀(須附繕本)，上訴於臺灣高等
法院臺中分院。
                                        書記官
中      華      民      國    八十九    年      十      月     三十     日


司法院資訊處製作；財團法人民間司法改革基金會備份。
